【裁判字號】    97,訴,1654
【裁判日期】    970709
【裁判案由】    違反毒品危害防制條例
【裁判全文】
臺灣彰化地方法院刑事判決              97年度訴字第1654號
公  訴  人  臺灣彰化地方法院檢察署檢察官
被      告  甲○○
上列被告因違反毒品危害防制條例案件，經檢察官提起公訴（97
年度毒偵字第2053號），本院依簡式審判程序判決如下：
    主  文
甲○○施用第一級毒品，累犯，處有期徒刑捌月。
    事  實
一、甲○○前因施用毒品案件，經本院以89年度毒聲字第88號裁
    定送觀察、勒戒，因評定認無繼續施用毒品傾向，於民國89
    年2 月3 日執行完畢釋放；又於上開觀察、勒戒執行完畢釋
    放後5 年內，因施用毒品案件，經本院以92年度訴字第219
    號判決判處有期徒刑9 月、4 月確定，另因竊盜案件，經本
    院以93年度易字第352 號判決判處有期徒刑6 月確定，上開
    三罪經定應執行刑為有期徒刑1 年4 月確定，經送監執行，
    於94年3 月27日縮刑期滿執行完畢；再因施用毒品案件，經
    本院以95年度訴字第1545號判決判處有期徒刑8 月確定，經
    送監執行，於96年7 月22日縮刑期滿執行完畢。仍不知警惕
    ，復基於施用第一級毒品海洛因之犯意，於97年4 月4 日晚
    上9 時許，在其彰化縣溪湖鎮○○路後溪巷69號住處內，將
    海洛因粉末摻入香煙後，以點燃香菸吸食煙霧之方式，施用
    海洛因1 次。
二、案經彰化縣警察局溪湖分局報告臺灣彰化地方法院檢察署檢
    察官偵查起訴。
    理  由
一、本件被告甲○○所涉為死刑、無期徒刑、最輕本刑為3 年以
    上有期徒刑或高等法院管轄第一審案件以外之罪，並於本院
    行準備程序時就被訴事實為有罪之陳述，本院合議庭依刑事
    訴訟法第273 條之1 第1 項規定，裁定改由受命法官獨任行
    簡式審判程序，先予敘明。
二、按毒品危害防制條例就施用毒品者，僅限於「初犯」及「5
    年後再犯」二種情形，始應先經觀察、勒戒或強制戒治程序
    。倘被告於5 年內已再犯，經依法追訴處罰，縱其第3 次（
    或第3 次以上）再度施用毒品之時間，在初犯經觀察、勒戒
    或強制戒治執行完畢釋放5 年以後，已不合於「5 年後再犯
    」之規定，且因已於「5 年內再犯」，顯見其再犯率甚高，
    原實施觀察、勒戒或強制戒治，已無法收其實效，即應依毒
    品危害防制條例第10條處罰（參照最高法院95年度第7 次刑
    事庭會議決議意旨）。本件被告前因施用毒品案件，經本院
    以89年度毒聲字第88號裁定送觀察、勒戒，因評定認無繼續
    施用毒品傾向，於89年2 月3 日執行完畢釋放；又於上開觀
    察、勒戒執行完畢釋放後5 年內，因施用毒品案件，經本院
    以92年度訴字第219 號判決判處有期徒刑9 月、4 月確定等
    情，有臺灣高等法院被告前案紀錄表、臺灣高等法院在監在
    押全國紀錄表在卷可憑，是被告曾於觀察、勒戒執行完畢釋
    放後，5 年內再犯毒品危害防制條例第10條之罪，並經法院
    判處罪刑確定，復為本件施用第一級毒品之犯行經警查獲，
    依上開說明，自與前揭條例第20條第3 項之規定僅得適用於
    「5 年後再犯」之情形不符，本件公訴人逕行起訴，並無不
    合。
三、上揭犯罪事實業據被告於警詢、檢察事務官詢問時及本院審
    理時坦承不諱（見警卷、偵卷第7 頁、本院97年6 月25日審
    判筆錄），被告為警所採集之尿液，經檢驗呈嗎啡陽性反應
    ，有彰化縣警察局溪湖分局代號與真實姓名對照認證單、詮
    昕科技股份有限公司濫用藥物尿液檢驗報告各1 紙附卷可稽
    （均見警卷），足認被告上開自白與事實相符，本件事證明
    確，被告犯行洵堪認定，應依法論科。
四、按海洛因為毒品危害防制條例第2 條第2 項第1 款所規定之
    第一級毒品，被告施用海洛因之行為，核係犯毒品危害防制
    條例第10條第1 項施用第一級毒品罪。被告為供施用而持有
    該毒品之低度行為，應為施用之高度行為所吸收，不另論罪
    。被告前因施用毒品案件，經本院以92年度訴字第219 號判
    決判處有期徒刑9 月、4 月確定，另因竊盜案件，經本院以
    93年度易字第352 號判決判處有期徒刑6 月確定，上開三罪
    經定應執行刑為有期徒刑1 年4 月確定，經送監執行，於94
    年3 月27日縮刑期滿執行完畢；再因施用毒品案件，經本院
    以95年度訴字第1545號判決判處有期徒刑8 月確定，經送監
    執行，於96年7 月22日縮刑期滿執行完畢，有臺灣高等法院
    被告前案紀錄表可稽，被告於有期徒刑執行完畢後5 年內又
    故意再犯本案之罪，為累犯，應依刑法第47條第1 項規定，
    加重其刑。爰審酌被告曾因施用毒品經送觀察、勒戒，仍未
    知警惕，再犯本案之罪，足見其雖經觀察、勒戒等治療程序
    ，仍未徹底戒除惡習遠離毒害，顯未能善體國家設置觀察、
    勒戒機構，協助毒品施用者戒除毒害之良法美意，惟念及施
    用毒品本質上係戕害自身健康之行為，尚未嚴重破壞社會秩
    序或侵害他人權益，暨其犯罪之動機、目的、所生危害及犯
    罪後坦承犯行，態度良好等一切情狀，認公訴人請求量處有
    期徒刑10月之刑，參酌被告犯罪情節，尚嫌稍重，爰量處如
    主文所示之刑，以示懲儆。
據上論斷，應依刑事訴訟法第273 條之1 第1 項、第299 條第1
項前段，毒品危害防制條例第10條第1 項，刑法第11條前段、第
47條第1 項，判決如主文。
本案經檢察官余建國到庭執行職務。
中    華    民    國    97    年    7     月    9     日
                  刑事第五庭  法  官  楊舒嵐
以上正本證明與原本無異。
如不服本判決，應於判決送達後10日內，向本院提出上訴書狀，
上訴書狀應「敘述具體上訴理由」，並按他造當事人之人數附繕
本。「切勿逕送上級法院」。
中    華    民    國    97    年    7     月    10    日
                              書記官  張木松
附錄論罪科刑法條：
毒品危害防制條例第10條第1項
施用第一級毒品者，處 6 月以上 5 年以下有期徒刑。


司法院資訊處製作；財團法人民間司法改革基金會備份。
